【裁判字號】    99,抗,447
【裁判日期】    990419
【裁判案由】    聲請定其應執行刑
【裁判全文】
臺灣高等法院刑事裁定                   99年度抗字第447號
抗  告  人
即  受刑人  甲○○
上列抗告人因定其應執行刑案件，不服臺灣新竹地方法院中華民
國99年3月26日所為之裁定（98年度聲字第231號），提起抗告，
本院裁定如下：
    主  文
抗告駁回。
    理  由
一、抗告意旨略以：新刑法廢除連續犯後，過去視為連續犯之犯
    罪原則上應回歸數罪併罰處罰，惟新制之一罪一罰判決，獨
    對吸食毒品部分有欠公允。參照各法院案例，如「販賣毒品
    」其被告所犯5次販賣行為，依次分別判刑15年（5次合計75
    年），定應執行刑大約為18年至20年，又如「強盜案件」，
    所犯普通強盜案件6件，分別判刑5年6月（6件合計33年），
    定應執行刑為6 年半左右，諸如竊盜案件等亦同。其審判過
    程與吸食毒品不同處，僅在於上述案例在判決前大致都會吸
    收由同一法官審理判決，而吸食毒品則無此行為。例如6 次
    吸食毒品，分別判刑1年2月，合併後定應執行刑卻為6至7年
    左右，其不公之處昭然可見。適用同一刑法，何以落差如此
    鉅大，使抗告人即受刑人甲○○對刑法之公平性原則深感疑
    惑。再按比例原則論之，毒品危害防制條例中販賣第二級毒
    品罪刑度約7至8年，而同條例吸食毒品均有成癮性，反覆施
    用，長期下所犯數次犯行，依現況判決刑度已與販賣行為不
    遑多讓，更有甚之，惟販賣係屬高度犯罪行為，何等同吸食
    之低度行為論之？依照比例，所獲之罪責等同，但行為之高
    低相差鉅大，顯見違背比例原則之處，殊其明確。法院雖就
    不同案件有其自由裁量權，然相類似之案件，應為相同處理
    之平等法則，焉能在同樣定執行刑之案件中獨厚重罪，爰請
    求本院給予受刑人一個悔過向上之機會，從新從輕為對受刑
    人最有利之裁定等語。
二、按，裁判確定前犯數罪者，併合處罰之，有二裁判以上者，
    依刑法第51條之規定，定其應執行之刑，同法第50條、第53
    條分別定有明文。次按法院就自由裁量權之行使，除不得逾
    越法律所規定範圍之外部性界限外，另應受比例原則、公平
    正義原則之規範，謹守法律秩序之理念，體察法律之規範目
    的，使其結果實質正當，合於裁量之內部性界限，俾與立法
    本旨相契合。刑法第51條第5 款規定數罪併罰，宣告多數有
    期徒刑者，應於各刑中之最長期以上，各刑合併之刑期以下
    ，定其應執行之刑期，但不得逾30年，其就數罪併罰，固非
    採併科主義，而係採限制加重主義，就俱發各罪中，以最重
    之宣告刑為基礎，由法院參酌他罪之宣告刑，裁量加重定之
    ，且不得逾法定之30年最高限制，此即外部性界限。法院為
    裁判時，二者均不得有所踰越。在數罪併罰，有二裁判以上
    ，定其應執行之刑時，固屬於法院自由裁量之事項，然仍應
    受前揭外部性界限及內部性界限之拘束（最高法院94年度臺
    非字第233 號判決、96年度臺上字第7583號判決意旨參照）
    。
三、經查：
（一）本件受刑人所犯如原裁定附表所示各罪，經原法院先後判
      處罪刑確定，上開各罪合併之刑期為有期徒刑2年5月（即
      6 月＋3月＋7月＋4月＋6月+3月＝2年5月），則原裁定酌
      定其應執行刑為有期徒刑1 年11月，乃合於上揭法文規定
      。且參酌受刑人所犯如原裁定附表所示之罪，附表編號１
      、２所示之罪經同案判決定其應執行刑有期徒刑7 月，附
      表編號３、４所示之罪經同案判決定應執行刑有期徒刑 9
      月，附表編號５、６所示之罪經同案判決定應執行刑有期
      徒刑7 月，各罪合併之刑期為1年11月（7月+9月+7月），
      經核原審所定之上開應執行刑，係在各宣告刑之最長期（
      1年）以上，各刑合併之刑期（2年5月）以下，合於刑法
      第51條第5款規定所定之外部界限，復未逾自由裁量之內
      部界限，揆諸前揭說明，依法並無違誤。
（二）至受刑人所陳其受一罪一罰，是否有欠公允、有無違反比
      例原則等情及其所舉事例，乃均屬事實審法院於量刑時之
      考量事項，尚非於判決確定後、定應執行刑之法院所得調
      查審酌之事項，受刑人執此作為請求從輕之理由而指摘原
      裁定有違反比例或公平原則之情事，自有誤會，實不足採
      。抗告意旨徒憑己見，比附攀引他案量刑，漫詞指摘原裁
      定不當，為無理由，應予駁回。
四、據上論斷，應依刑事訴訟法第412條，裁定如主文。
中    華    民    國    99    年    4     月    19    日
                  刑事第十三庭審判長法  官  曾德水
                                    法  官  崔玲琦
                                    法  官  遲中慧
以上正本證明與原本無異。
如不服本裁定，應於收受送達後五日內向本院提出再抗告狀。
                                    書記官  陳韋杉
中    華    民    國    99    年    4     月    19    日

司法院資訊處製作；財團法人民間司法改革基金會備份。
